ACORDAO-COMPLETO-2339422

ACÓRDÃO 172/2019 ATA 1/2019 - PRIMEIRA CÂMARA

VISTOS, relatados e discutidos estes autos de embargos de declaração opostos pelo responsável Josué da Silva Neves, então prefeito de Curuçá/PA, contra o Acórdão 6357/2018-TCU-Primeira Câmara;
ACORDAM os ministros do Tribunal de Contas da União, reunidos em sessão da 1ª Câmara, diante das razões expostas pelo relator, em:
9.1. conhecer dos embargos de declaração, com fundamento nos arts. 32 e 33 da Lei 8.443/1992, para, no mérito, rejeitá-los;
9.2. dar ciência desta deliberação ao embargante.

Embargos de declaração opostos contra deliberação que julgou irregulares suas contas, aplicou-lhe multa e o condenou em débito solidariamente com outros responsáveis, em razão de irregularidades na execução do Piso de Atenção Básica (PAB), no exercício de 2005.

Primeira Câmara

Município de Curuçá - PA.

3. Recorrente: Josué da Silva Neves (XXX.325.222-XX).

13.1. Ministros presentes: Benjamin Zymler (na Presidência) e Raimundo Carreiro.
13.2. Ministro-Substituto convocado: Marcos Bemquerer Costa (Relator).

ACORDAO-COMPLETO-2448098

Acórdão 6549/2021 - Primeira Câmara

MARCOS BEMQUERER

Ministro Vital do Rêgo.

O Sr. Josué da Silva Neves opôs embargos de declaração em face do Acórdão 6357/2018-TCU-Primeira Câmara, por meio do qual este Tribunal julgou suas contas irregulares, em conjunto com outros responsáveis, com a consequente imputação de débito solidário e aplicação de multa.
A condenação em questão está relacionada a irregularidades na execução do Piso de Atenção Básica (PAB) , no exercício de 2005, referentes à aquisição de produtos de forma direta sem licitação, ultrapassando o limite da dispensa, com empresas de parentes/sócios dos gestores, sem comprovação da efetiva entrega, bem como pela utilização indevida dos recursos do PAB, transferidos na modalidade fundo a fundo ao Município de Curuçá/PA.
O embargante apontou omissão no julgado que, segundo aduz, deixou de analisar a aplicação de norma regulamentar do TCU que dispensa a instauração e autoriza o correspondente arquivamento de tomadas de contas especiais instauradas há mais de dez anos do fato gerador. Em abono à sua pretensão, argumenta que os recursos foram repassados durante o exercício de 2005, embora a deliberação embargada não explicite a data de cada transferência realizada, e o embargante somente foi notificado pela Fundação Nacional de Saúde em 2016.
Dessa forma, entendeu merecerem acolhimento os embargos com efeitos modificativos para declarar as contas em questão iliquidáveis, ante o extenso lapso temporal decorrido, com o consequente arquivamento do feito.
Salientou, por fim, que o acórdão embargado deixou de informar a data do recebimento da citação válida do embargante, fato jurídico que permitiria a aferição da interrupção do mencionado lapso temporal.
É o relatório.

Mailton Marcelo Silva Ferreira (OAB/PA 9.206), representando Josué da Silva Neves.

Não atuou.

EMBARGOS DE DECLARAÇÃO. INEXISTÊNCIA DOS VÍCIOS APONTADOS. REJEIÇÃO.

TOMADA DE CONTAS ESPECIAL (TCE)

não atuou.

Atuo nos presentes autos com fundamento no art. 27-A da Resolução-TCU 175/2005, tendo em vista haver sido designado, por meio da Portaria-TCU 48, de 17/1/2019, substituto do eminente Ministro Vital do Rêgo.
Em exame, embargos de declaração opostos pelo responsável Josué da Silva Neves, então prefeito de Curuçá/PA, contra o Acórdão 6357/2018-TCU-Primeira Câmara, por meio do qual este Tribunal julgou irregulares suas contas, em conjunto com outros responsáveis, com a consequente imputação de débito solidário e aplicação de multa.
A condenação está relacionada a irregularidades na execução do Piso de Atenção Básica (PAB) , no exercício de 2005, referentes à aquisição de produtos de forma direta sem licitação, ultrapassando o limite da dispensa, com empresas de parentes/sócios dos gestores, sem comprovação da efetiva entrega, bem como pela utilização indevida dos recursos do PAB, transferidos na modalidade fundo a fundo ao Município de Curuçá/PA.
O embargante apontou omissão no julgado que, segundo aduz, deixou de analisar a aplicação de norma regulamentar do TCU que dispensa a instauração e autoriza o correspondente arquivamento de tomadas de contas especiais instauradas há mais de dez anos do fato gerador. Em abono à sua pretensão, argumenta que os recursos foram repassados durante o exercício de 2005, embora a deliberação embargada não explicite a data de cada transferência realizada, e o embargante somente foi notificado pela Fundação Nacional de Saúde em 2016.
Dessa forma, entendeu merecerem acolhimento os embargos com efeitos modificativos para declarar as contas em questão iliquidáveis, ante o extenso lapso temporal decorrido, com o consequente arquivamento do feito.
Salientou, por fim, que o acórdão embargado deixou de informar a data do recebimento da citação válida do embargante, fato jurídico que permitiria a aferição da interrupção do mencionado lapso temporal.
Por atender aos requisitos de admissibilidade, os embargos de declaração em exame podem ser recebidos. Não merecem, contudo, acolhimento.
Não vislumbro as omissões apontadas no julgado. O responsável ora embargante foi devidamente notificado pelo Ofício 24/2017-TCU/Secex-PA (peças 24 e 62) , tendo juntado aos autos procuração de seu advogado em 15/2/2017 (peça 42) . Não obstante isso, não apresentou defesa, nem recolheu o pertinente débito.
Tal questão encontra-se devidamente explicitada no relatório que integrou o acórdão recorrido, não havendo que se falar em omissão.
Embora o embargante não tenha apresentado alegações de defesa, cujos argumentos não analisados pelo acórdão embargado pudessem gerar a omissão pretendida, observo que a questão suscitada no embargo ora ventilado foi devidamente examinada no voto condutor da deliberação em questão, conforme excerto a seguir transcrito, verbis:
20. Quanto ao suscitado prejuízo ao contraditório em face do tempo decorrido e o pedido de arquivamento do feito, lembro que a aplicação do art. 6º da IN/TCU 71/2012 não é obrigatória no âmbito deste Tribunal, haja vista o comando contido na parte inicial do referido dispositivo, e dependerá de juízo discricionário de conveniência e oportunidade no exame do caso concreto, estando condicionada à verificação da impossibilidade de produção de prova de interesse do recorrente.
21. Assim, o mero decurso de tempo superior a dez anos, conforme previsto na mencionada norma, não é razão suficiente para o trancamento das contas, sendo preciso que, além disso, haja fundadas razões para supor que o direito à defesa tenha ficado prejudicado.
22. Entendo que tais razões não existiram no caso em exame, já que o responsável não demonstrou como o tempo decorrido seria impeditivo do exercício de sua defesa.
Dessa forma, não havendo qualquer vício a ser sanado, impõe-se a rejeição dos embargos ora em apreciação.
	Diante do exposto, VOTO pela adoção da minuta de acórdão que ora trago ao exame deste colegiado.
TCU, Sala das Sessões Ministro Luciano Brandão Alves de Souza, em 29 de janeiro de 2019.
MARCOS BEMQUERER COSTA
Ministro-Substituto